臺灣高等法院刑事判決　　　　　　　　93年度上訴字第1240號
上　訴　人　台灣板橋地方法院檢察署檢察官
被　　　告　甲○○
上列上訴人因被告偽造文書等案件，不服臺灣板橋地方法院93年
度訴緝字第2 號，中華民國93年3 月24日第一審判決（起訴案號
：臺灣板橋地方法院檢察署91年度偵字第1418號），提起上訴，
本院判決如下：
    主  文
上訴駁回。
    理  由
一、公訴意旨略以：被告甲○○夥同年籍姓名不詳之女子一人，
    意圖為自己不法之所有，共同於民國九十年十一月七日十三
    時許，至臺北縣板橋市○○街七十號五樓之三十六丙○○住
    處，向盧某偽稱渠係郵政總局業務員，因盧某抽中郵政總局
    之優惠利息存款機會，如盧某將金錢存於郵局內可享有較高
    之優惠利息，但金額以新台幣（下同）二百萬元為限等語，
    使盧某陷於錯誤帶同甲○○至臺北縣板橋市○○路花旗銀行
    ，將盧某原存於花旗銀行之四筆定期存款金額共新台幣（下
    同）八十五萬四千五百九十三元解約提出，並轉存八十六萬
    元於臺北縣板橋市○○路郵局第八號支局。嗣返回住處，甲
    ○○復偽稱須辦理手續，向盧某拿取郵局印章蓋於內藏空白
    取款條之筆記本，而偽造丙○○名義之取款條，並要求盧某
    提供提款密碼，足生損害於丙○○。又甲○○向丙○○偽稱
    渠姑姑要出國旅遊，須換取美金，使盧某由住處床墊取出美
    金二百元與甲○○兌換新台幣七千元，甲○○二人因而知悉
    盧某藏置美金所在，並趁盧某不注意之時，意圖為自己不法
    之所有，共同竊取丙○○住處床墊下剩餘之美金一萬零八百
    元。甲○○欲離開時，盧某要求甲○○開具證明，甲○○遂
    偽以陳淑芬名義留下虛偽姓名住址之紙條後，旋即前往臺北
    縣板橋市○○路三民郵局，持上開偽造之取款條，盜領丙○
    ○存款一百四十五萬元得手。丙○○嗣於同日十六時許，在
    上址住處門口旁找到存摺，始知遭騙，因認被告甲○○係涉
    刑法第二百十六條、第二百十條之行使偽造私文書、第三百
    三十九條第一項之詐欺罪嫌及第三百二十條第一項之竊盜罪
    嫌云云。
二、按犯罪事實應依證據認定之，無證據不得認定犯罪事實。又
    不能證明被告犯罪者，應諭知無罪之判決，刑事訴訟法第一
    百五十四條第二項、第三百零一條第一項分別定有明文。又
    按認定犯罪事實所憑之證據，無論為直接證據或間接證據，
    其為訴訟上之證明，須於通常一般之人均不致於有所懷疑，
    而得確信其為真實之程度者，始得據之為有罪之認定，倘其
    證明尚未達到此一程度，而有合理性懷疑之存在時，即無從
    為有罪之確信，有最高法院七十六年臺上字第四九八六號判
    例可資參酌。再按告訴人之告訴係以使被告受刑事訴為目的
    ，是其陳述是否與事實相符，仍應調查其他證據以資審認，
    此並有最高法院五十二年台上字第一三００號判例可稽。
三、公訴人認被告甲○○涉有竊盜罪嫌，無非係以上開事實業據
    告訴人指述綦詳，且警詢及偵查中提示被告之刑事前科照片
    經告訴人指認無誤，並有告訴人之郵局存摺影本一份、花旗
    銀行綜合貨幣帳戶定期存款提早解約交易憑條四紙、被告偽
    以陳淑芬名義留下虛偽姓名地址字條一紙、郵局監視錄影帶
    一卷及翻拍照片九幀附卷可稽，為其論據。訊據被告甲○○
    堅決否認有前揭犯行，辯稱：我於九十年間在高雄作麻花捲
    生意，確無至台北犯罪之可能，根本不認識告訴人，且我身
    分證有遺失等語。經查：
（一）告訴人前揭遭自稱甲○○之人及其同行女子詐騙、竊盜之
      事實，固經告訴人於警詢、偵查、原審訊問時指述在卷（
      原審九十二年七月二十四日訊問筆錄、九一偵緝字第一四
      一八號卷第一六、一七頁、九一偵字第一０九四一號卷第
      三頁）。惟被告經通緝到案於原審開庭調查時與告訴人當
      庭對質，告訴人承稱當時至其住處之人與在庭之被告長相
      、聲音皆不像，被告並無下巴凸出來之特徵，並非同一人
      等語（原審九十三年一月十五日準備程序筆錄）。雖然告
      訴人雖前於警詢及偵查中，曾依照被告刑事前科照片指認
      被告為犯罪行為人，惟依警詢及偵查筆錄所示，告訴人均
      係以被告照片為指認依據，甚且曾指稱相片比較胖等語（
      九十一年度偵緝字第一四一八號卷第十一頁反面），則被
      告所指認被告之口卡相片是否確為案發當天前往告訴人家
      中之人本即有疑，再被告自承與前往其住所之女子一同至
      銀行解約並將款項存入郵局，對當初前往其住處之女子當
      會留有深刻之印象，於原審開庭時證稱：被告長相、聲音
      皆不像等語，自應以告訴人於原審與被告對質之證言較為
      可採。是告訴人顯無法明確指認被告確為當初前往其住處
      行騙之女子，洵無疑義。
（二）再查，證人即當初承辦提款之郵局人員乙○○於檢察官偵
      查時亦證稱：當時是二個女孩子來領錢，有戴帽子、眼鏡
      ，告訴人沒有來，我們主管本來不讓她們領，因她們不是
      帳戶本人又提領鉅款，後來主管有打電話到被害人家中查
      證，才同意他們領，我們有查證領款人
      片（警方提示之甲○○照片）之人，但因他們都帶帽子、
      帶眼鏡等情形，我不能很確定是這女子等語（九一偵字第
      一０九四一號卷第五頁）。是證人乙○○自始即無法確認
      詐領現款之人之長相。而原審依職權勘驗板橋市三民郵局
      九十年十一月七日之監視錄影帶，錄影帶畫面顯示日期為
      九十年十一月七日，十五時十九分五十八秒一名頭戴淺棕
      色遮陽帽女子站立於郵局櫃檯前，於同日十二十二分四十
      八秒離去，復於同日十二十五分十五秒與另一名頭戴白色
      遮陽帽之女子一同進入郵局，雖於同日時四十一分二十二
      秒戴淺棕色女子將提領之現金一疊，裝入自備咖啡色手提
      袋內，惟因為畫面些微跳動，加上二名行為人帽簷低壓，
      故無法辨識其二人之容貌等情，並經原審勘驗屬實，有原
      審九十三年一月十三日勘驗筆錄卷附可按。再經本院檢送
      上述錄影帶及翻拍相片囑託內政部警政署刑事警察局鑑定
      被告是否錄影帶中提款之二名女子之一，該局以「錄影帶
      內待鑑定人像畫面及翻拍相片，因人貌影像尺寸太小，且
      影像品質不佳，無法辯識臉部特徵，致無法鑑定。」有該
      局九十三年七月七日刑鑑字第０九三０一二六一五九號函
      附本院卷足憑（見本院卷第四七頁、第四八頁），顯亦無
      法由郵局監視錄影帶查證提款之人是否被告，亦復無疑。
（三）復查，被告分別於八十六年十一月十八日、八十七年二月
      十六日、八十七年三月二十三日、八十七年四月二十七日
      、八十七年十月二十七日、八十七年十一月十六日有申請
      補發國民
      鹽埕區戶政事務所高市鹽戶字第０九二０００二一五四號
      函檢附國民身分證請領記錄查詢二紙及
      足稽（原審卷第一四頁至第一七頁），是亦難僅憑告訴人
      指述被告
      人家中。另告訴人所提出當初前往其家中之女子以「陳淑
      芬」名義留下虛偽姓名地址字跡之便條紙一紙，其上陳淑
      芬之筆跡亦與被告於警訊原審及本院當庭所書立之「陳淑
      芬」、「甲○○」之筆跡，經本院囑託憲兵司令部刑事鑑
      識中心鑑定是否為同一人書寫，該中心以：「參考資料中
      台北市○○路三十六號十一樓之十二字跡可供比對；便條
      紙上陳淑芬簽名字跡，書寫潦草，致無法與甲○○當庭書
      寫陳淑芬字跡比對；其餘資料中僅『淑』字可供比對，因
      字數不足無法比對。」，有該中心九十三年十二月九日九
      三安鑑字第００三０六號鑑定通知書可稽（本院卷第七０
      頁至第七四頁）。亦無從便條紙上字跡判定，本案被告係
      盜領告訴人存款之人。
（四）綜上，公訴意旨起訴所指被告涉犯上揭罪行，所為之舉證
      尚未能達通常一般之人均不致有所懷疑，而得確信其為真
      實之程度，仍有合理懷疑之存在，即不得遽憑告訴人片面
      之指訴為不利被告之認定，是起訴事實，尚屬不能證明。
      此外，復查無其他積極證據足以證明被告有行使偽造私文
      書、詐欺、竊盜之犯行，原審以不能證明被告犯罪，諭知
      無罪之判決，自無不合。公訴人依告訴人之請求提起上訴
      ，未據為新事證之提出或調查之請求，其上訴為無理由，
      自應予駁回。
據上論斷，應依刑事訴訟法第368條，判決如主文。
本案經檢察官謝英民到庭執行職務。
中　　華　　民　　國　　94　　年　　1 　　月　　18　　日
　　　　　　　　　刑事第三庭審判長法　官  楊照男
　　　　　　　　　　　　　　　　  法　官　王詠寰
　　　　　　　　　　　　　　　　  法　官  江振義
以上正本證明與原本無異。
如不服本判決，應於收受送達後10日內向本院提出上訴書狀，其
未敘述上訴之理由者並得於提起上訴後10日內向本院補提理由書
（均須按他造當事人之人數附繕本）。
                                  書記官　劉文美
中　　華　　民　　國　　94　　年　　1 　　月　　20　　日
